臺灣橋頭地方法院刑事判決　
111年度審金訴字第61號
公  訴  人  臺灣橋頭地方檢察署檢察官
被      告  陳意雯



上列被告因詐欺等案件，經檢察官提起公訴（110年度偵字第871
5、8716號），被告於準備程序中就被訴事實為有罪之陳述，經
告知簡式審判程序之旨，並聽取被告與公訴人之意見後，合議庭
裁定由受命法官進行簡式審判程序，判決如下：
    主  文
丙○○犯三人以上共同詐欺取財罪，處有期徒刑壹年。
    事  實
一、丙○○因應徵工作先後與真實姓名年籍不詳、通訊軟體LINE（
    下稱LINE）暱稱「雯鈴專員」、「智誠」等人聯繫後，得知
    提供其金融帳戶並代為提款轉交，即可獲取每次新臺幣（下
    同）1千元之報酬，依其智識及一般社會生活之通常經驗，
    可預見提供個人金融帳戶予他人使用，可能淪為詐財工具，
    所代為提領之款項可能為民眾遭詐騙所匯之贓款，而「雯鈴
    專員」、「智誠」可能係詐欺集團成員，其代為提款轉交不
    詳之人，將掩飾、隱匿詐欺集團詐騙所得之實際流向，製造
    金流斷點，並使詐欺集團相關犯行不易遭人追查，為賺取每
    次提款1千元之報酬，竟於民國109年9月14日（起訴書誤載
    為同年月13日）加入「雯鈴專員」、「智誠」所屬詐欺集團
    （丙○○所涉參與犯罪組織罪嫌，業經本院以110年度審金訴
    字第17號判決判處罪刑確定，非本案起訴及審判範圍），擔
    任提供金融帳戶並提領詐欺贓款之車手工作，而與「雯鈴專
    員」、「智誠」及該集團其他不詳成員（無證據證明有未滿
    18歲之人參與犯行），共同意圖為自己不法所有，基於三人
    以上共同詐欺取財及洗錢之犯意聯絡，先由丙○○於同日某時
    許，在高雄市○○區○○路000號住處內，以LINE將其所申設之
    大樹九曲堂郵局帳號00000000000000號帳戶（下稱郵局帳戶
    ）資料，傳送予「雯鈴專員」、「智誠」所屬詐欺集團使用
    。再由該詐欺集團不詳成員於109年9月16日假冒乙○○之姪子
    何康，以Line語音通話佯以最近缺錢、信用問題急需還錢給
    別人云云為由，向乙○○借款，致乙○○陷於錯誤，於同日12時
    15分許，依指示匯款10萬元至上開郵局帳戶內，復由「智誠
    」以LINE指示丙○○於同日14時7分、14時8分許，以提款卡分
    別提領6萬元、3萬8千元，再前往高雄市鳥松區某麥當勞速
    食店前，將提領款項交付予該詐欺集團其他成員，藉此製造
    金流斷點，以掩飾、隱匿詐欺乙○○所得款項之去向及所在。
    嗣因乙○○發覺受騙報警處理，經警調閱郵局帳戶資料後，通
    知丙○○到案說明，始查悉上情。 
二、案經乙○○訴由高雄市政府警察局仁武分局報告臺灣橋頭地方
    檢察署檢察官偵查起訴。
    理  由
一、被告丙○○所犯係非為死刑、無期徒刑、最輕本刑為3年以上
    有期徒刑之罪或高等法院管轄之第一審案件，而於準備程序
    進行中，被告就被訴事實為有罪之陳述，經法官告知簡式審
    判程序之旨，並聽取當事人之意見後，合議庭裁定由受命法
    官獨任進行簡式審判程序，是本案之證據調查，依刑事訴訟
    法第273條之2規定，不受同法第159條第1項、第161條之2、
    第161條之3、第163條之1及第164條至第170條規定之限制，
    合先敘明。
二、上揭事實業據被告於警偵訊供述在卷（見高雄市政府警察局
    仁武分局高市警仁分偵字第10973299800號卷〈下稱警一卷〉
    第2至4頁；高雄市政府警察局仁武分局高市警仁分偵字第11
    071879900號〈下稱警二卷〉第2至3頁；110年度偵字第8715號
    卷〈下稱偵一卷〉第23至25頁；110年度偵字第8716號卷〈下稱
    偵二卷〉第27至29頁），並於本院準備程序及審理時坦承不
    諱（見院卷第40、46、48頁），核與證人即告訴人乙○○於警
    詢時之證述情節相符（見警一卷第19至21頁；警二卷第4至5
    頁），並有告訴人與假冒何康之詐欺集團成員對話之LINE對
    話截圖1份（見警一卷第29頁）、郵局帳戶客戶基本資料及
    客戶歷史交易清單各1份（見警一卷第13至15頁；警二卷第9
    至11頁）、新光銀行國內匯款申請書(兼取款憑條)影本1紙
    （見警一卷第25頁）、告訴人提出之匯款證明、內政部警政
    署反詐騙諮詢專線紀錄表、臺北市政府警察局中山分局長春
    路派出所受理詐騙帳戶通報警示簡便格式表、受理刑事案件
    報告三聯單（見警一卷第27、31至33、37、39頁；警二卷第
    7、12至14頁）及另案LINE對話紀錄（見院卷第25至28頁）
    附卷可稽，足認被告上開任意性自白與事實相符，堪信為真
    實。綜上所述，本案事證明確，被告前揭犯行堪以認定，應
    依法論科。
三、論罪
(一)關於加重詐欺取財部分
  1.按共同正犯之成立，祇須具有犯意之聯絡，行為之分擔，既
    不問犯罪動機起於何人，亦不必每一階段犯行，均經參與（
    最高法院34年上字第862號判決意旨參照）。共同正犯間，
    非僅就其自己實施之行為負其責任，並在犯意聯絡之範圍內
    ，對於他共同正犯所實施之行為，亦應共同負責（最高法院
    32年上字第1905號判決意旨參照）。共同正犯之意思聯絡，
    原不以數人間直接發生者為限，即有間接之聯絡者，亦包括
    在內（最高法院77年台上字第2135號判決意旨參照）。共同
    實行犯罪行為之人，在合同意思範圍內，各自分擔犯罪行為
    之一部，相互利用他人之行為，以達其犯罪之目的者，即應
    對於全部所發生之結果共同負責；且共同正犯不限於事前有
    協定，即僅於行為當時有共同犯意之聯絡者亦屬之，且表示
    之方法，不以明示通謀為必要，即相互間有默示之合致亦無
    不可（最高法院103 年度台上字第2335號判決意旨參照）。
  2.本件詐欺集團詐騙之犯罪模式，係先由詐欺集團成員「雯鈴
    專員」向被告取得郵局帳戶資料後，再由該集團不詳成員假
    冒告訴人之姪子何康，致電向告訴人施行詐術，致告訴人陷
    於錯誤而匯款至被告提供之上開帳戶內，復由詐欺集團成員
    「智誠」指示被告提款轉交其他成員，以遂行對告訴人之詐
    欺犯行，堪認渠等就上開詐欺取財犯行，係相互協助分工以
    遂行整體詐欺計畫。被告雖僅擔任提供金融帳戶並提領詐欺
    贓款之車手工作，惟其與該集團成員彼此間既予以分工，堪
    認係在合同意思範圍內，各自分擔犯罪行為之一部，並相互
    利用他人之行為，以達犯罪之目的，依前揭說明，自應負共
    同正犯之責。又依卷證資料及被告自白內容，可知除被告之
    外，至少尚有「雯鈴專員」、「智誠」、撥打詐騙電話對告
    訴人施用詐術及向被告收取贓款之其他詐欺集團成員，依前
    述方式共同向告訴人實行詐騙，足認參與本件詐欺犯行之成
    員已達3人以上，自應該當刑法第339條之4第1項第2款「三
    人以上共同犯之」之加重詐欺取財罪構成要件無訛。
(二)關於洗錢部分
  1.按洗錢防制法於105年12月28日修正公布，並於106年6月28
    日生效施行（下稱新法）。修正前該法（下稱舊法）將洗錢
    行為區分為將自己犯罪所得加以漂白之「為自己洗錢」，及
    明知是非法資金，卻仍為犯罪行為人漂白黑錢之「為他人洗
    錢」兩種犯罪態樣，且依其不同之犯罪態樣，分別規定不同
    之法定刑度。惟洗錢犯罪本質在於影響合法資本市場並阻撓
    偵查，不因為自己或為他人洗錢而有差異，且洗錢之行為包
    含處置（即將犯罪所得直接予以處理）、多層化（即為使偵
    查機關難以追查金流狀況，以迂迴層轉、化整為零之多層化
    包裝方式，掩飾或隱匿特定犯罪所得），及整合（即收受、
    持有或使用他人犯罪所得，使該犯罪所得披上合法之外衣，
    回歸正常金融體系）等各階段行為，模式不祇一端，上開為
    自己或為他人洗錢之二分法，不僅無助於洗錢之追訴，且徒
    增實務認定事實及論罪科刑之困擾。故為澈底打擊洗錢犯罪
    ，新法乃依照國際防制洗錢金融行動工作組織（FinancialA
    ction Task Force，下稱FATF）40項建議之第3項建議，並
    參採聯合國禁止非法販運麻醉藥品和精神藥物公約及聯合國
    打擊跨國有組織犯罪公約之洗錢行為定義，將洗錢行為之處
    置、多層化及整合等各階段，全部納為洗錢行為，而於新法
    第2 條規定：「本法所稱洗錢，指下列行為：一、意圖掩飾
    或隱匿特定犯罪所得來源，或使他人逃避刑事追訴，而移轉
    或變更特定犯罪所得。二、掩飾或隱匿特定犯罪所得之本質
    、來源、去向、所在、所有權、處分權或其他權益者。三、
    收受、持有或使用他人之特定犯罪所得。」，以求與國際規
    範接軌。另舊法過度限縮洗錢犯罪成立之可能，亦模糊前置
    犯罪僅在對於不法金流進行不法原因之聯結，造成洗錢犯罪
    成立門檻過高，洗錢犯罪難以追訴，因此新法參考FATF建議
    ，就其中採取門檻式規範者，明定為最輕本刑6 個月以上有
    期徒刑之罪，並將「重大犯罪」之用語，修正為「特定犯罪
    」，再增列未為最輕本刑為6 個月以上有期徒刑之罪所涵括
    之違反商標法等罪，並刪除有關犯罪所得金額須在5 百萬元
    以上者，始得列入前置犯罪之限制規定，以提高洗錢犯罪追
    訴之可能性。例如詐騙集團向被害人施用詐術後，為隱匿其
    詐欺所得財物之去向，而令被害人將其款項轉入該集團所持
    有、使用之人頭帳戶，並由該集團所屬之車手前往提領詐欺
    所得款項得逞，檢察官如能證明該帳戶內之資金係本案詐欺
    之特定犯罪所得，即已該當於新法第14條第1 項之一般洗錢
    罪。另過去實務認為，行為人對犯特定犯罪所得之財物或利
    益作直接使用或消費之處分行為，或僅將自己犯罪所得財物
    交予其他共同正犯，祇屬犯罪後處分贓物之行為，非本條例
    所規範之洗錢行為，惟依新法規定，倘行為人意圖掩飾或隱
    匿特定犯罪所得來源，而將特定犯罪所得直接消費處分，甚
    或交予其他共同正犯，而由共同正犯以虛假交易外觀掩飾不
    法金流移動，即難認單純犯罪後處分贓物之行為，應仍構成
    新法第2條第1款或2款之洗錢行為（最高法院108年度台上字
    第1744號判決意旨參照）。
  2.查告訴人受騙匯款至被告所提供之郵局帳戶後，由被告依指
    示提領詐欺所得款項後轉交上手，此舉已然製造金流斷點，
    致無從追查詐欺所得款項之流向，揆諸前開說明，自與洗錢
    防制法第14條第1項一般洗錢罪之要件相合，可認被告上開
    所為，已構成洗錢行為。
(三)核被告所為，係犯刑法第339條之4第1項第2款之三人以上共
    同犯詐欺取財罪、洗錢防制法第14條第1項之一般洗錢罪。
    被告先後為2次提領款項之行為，乃係基於詐欺同一告訴人
    之單一犯意，於密切接近之時、地實施，侵害同一告訴人之
    財產法益，各行為之獨立性極為薄弱，依一般社會健全觀念
    ，在時間差距上難以強行分開，應視為數個舉動之接續施行
    ，合為包括一行為予以評價較為合理，應僅論以接續犯之一
    罪（最高法院86年台上字第3295號判決意旨參照）。
(四)被告與LINE暱稱「雯鈴專員」、「智誠」之人及其他所屬詐
    欺集團成員間，就上開加重詐欺、一般洗錢犯行，有犯意聯
    絡及行為分擔，為共同正犯。被告係以一行為同時觸犯加重
    詐欺取財罪、一般洗錢罪等2罪名，應依刑法第55條前段規
    定，從一重之加重詐欺取財罪論處。
四、科刑
(一)按數法益皆成立犯罪，僅因法律規定從一重處斷科刑，而成
    為科刑一罪而已，自應對行為人所犯各罪均予適度評價，始
    能對法益之侵害為正當之維護。因此法院於決定想像競合犯
    之處斷刑時，雖以其中最重罪名之法定刑作為裁量之準據，
    惟具體形成宣告刑時，亦應將輕罪之刑罰合併評價。基此，
    除非輕罪中最輕本刑有較重於重罪之最輕本刑，而應適用刑
    法第55條但書規定重罪科刑之封鎖作用，須以輕罪之最輕本
    刑形成處斷刑之情形以外，則輕罪之減輕其刑事由若未形成
    處斷刑之外部性界限，自得將之移入刑法第57條或第59條之
    科刑審酌事項內，列為是否酌量從輕量刑之考量因子。是法
    院倘依刑法第57條規定裁量宣告刑輕重時，一併具體審酌輕
    罪部分之量刑事由，應認其評價即已完足，尚無過度評價或
    評價不足之偏失（最高法院109 年度台上字第3936號判決意
    旨參照）。查被告於本院審理時就所犯一般洗錢罪為自白，
    本應依洗錢防制法第16條第2項：「犯前二條之罪，在偵查
    或審判中自白者，減輕其刑。」之規定減輕其刑，惟被告所
    犯一般洗錢罪係屬想像競合犯其中之輕罪，雖因想像競合犯
    之關係而從一重之三人以上共同詐欺取財罪處斷，上開輕罪
    之減輕其刑事由未形成處斷刑之外部性界限，依前揭說明，
    仍應由本院於依刑法第57條規定量刑時，審酌上開輕罪之減
    輕其刑事由，作為被告量刑之有利因子（詳後述）。
(二)爰審酌被告正值青年，不思以正當途徑賺取金錢，為貪圖不
    法報酬，而參與本案詐欺集團，提供其個人金融帳戶並擔任
    提款車手之工作，與其他集團成員彼此分工合作遂行詐騙行
    為，造成告訴人受有財產損害，影響社會治安及交易秩序，
    並使檢警難以對詐欺集團之上游加以追查，增加告訴人之求
    償難度，所為實有不該，惟考量被告為本案犯行前，未曾有
    經法院判處罪刑之紀錄，有臺灣高等法院被告前案紀錄表在
    卷可查（見院卷第51至55頁），素行尚可，且年紀尚輕，於
    本院審理時已坦承犯行，且合於洗錢防制法第16條第2項所
    定減輕其刑事由，業如前述，惟迄未與告訴人達成和解，亦
    未賠償告訴人所受損害之犯後態度，兼衡被告於本案中係負
    責提供金融帳戶並接受指揮提領贓款之角色分工，並未實際
    獲取任何報酬，暨其自陳高職畢業之智識程度、入監前經濟
    來源靠家裡以及在加油站為臨時工、時薪160元、經濟狀況
    勉持、沒有人需其扶養（見院卷第49頁）等一切情狀，量處
    如主文欄所示之刑。
五、沒收
(一)按共同犯罪行為人之組織分工及不法所得，未必相同，彼此
    間犯罪所得之分配懸殊，其分配較少甚或未受分配之人，如
    仍應就全部犯罪所得負連帶沒收之責，超過其個人所得之剝
    奪，無異代替其他犯罪參與者承擔刑罰，顯失公平，因共犯
    連帶沒收與罪刑相當原則相齟齬，故共同犯罪，所得之物之
    沒收，應就各人分得之數為之，亦即沒收或追徵應就各人所
    實際分得者為之（最高法院104年第13次及第14次刑庭會議
    決議參照）。依被告於本院審理時供稱：沒有自己從提領款
    項中扣除1千元作為報酬，是約定嗣後結算等語（見院卷第4
    8頁），且遍查卷內證據資料，並無任何證據足認被告就本
    案確有獲取約定之報酬或任何犯罪所得，自無庸宣告沒收或
    追徵。
(二)洗錢防制法第18條第1 項前段規定：「犯第14條之罪，其所
    移轉、變更、掩飾、隱匿、收受、取得、持有、使用之財物
    或財產上利益，沒收之。」，關於犯罪行為人犯洗錢防制法
    第14條之罪，其所掩飾之財物本身僅為洗錢之標的，難認係
    供洗錢所用之物，為本案洗錢犯罪構成要件事實前提，乃本
    罪之關聯客體，故洗錢行為之標的，除非屬於前置犯罪之不
    法所得，自非本案洗錢犯罪之工具及產物，亦非洗錢犯罪所
    得，尤非違禁物，尚無從依刑法沒收規定予以宣告沒收，自
    應依洗錢防制法第18條第1 項前段規定予以宣告沒收。此規
    定係採義務沒收主義，祇要合於前述規定，法院即應為相關
    沒收之諭知，然該洗錢行為之標的是否限於行為人者始得宣
    告沒收，法無明文，是倘法條並未規定「不問屬於犯罪行為
    人與否均沒收」時，自仍以屬於被告所有者為限，始應予沒
    收。本案被告所提領之詐欺所得款項9萬8千元，均轉交給其
    他詐欺集團成員，已如前述，而非屬被告所有，又不在渠實
    際掌控中，被告並無所有權及事實上管領權，自無從對其所
    掩飾、隱匿之財物加以宣告沒收，附此敘明。
(三)未扣案被告之郵局帳戶提款卡，雖為被告所有供本案犯罪使
    用之物，然因上開金融帳戶已經通報列為警示帳戶而凍結使
    用，有前引受理詐騙帳戶通報警示簡便格式表足憑，該帳戶
    之提款卡不論有無扣案，即喪失效用，又該物品本身無甚財
    產價值，沒收欠缺刑法上之重要性，爰不予宣告沒收，附此
    敘明。
據上論斷，應依刑事訴訟法第273條之1 第1項、第299條第1項前
段，判決如主文。
本案經檢察官丁○○提起公訴，檢察官甲○○到庭執行職務。
中　　華　　民　　國　　111 　年　　4 　　月　　26　　日
                  刑事第四庭    法　官  馮君傑
以上正本證明與原本無異。
如不服本判決應於收受判決後 20 日內向本院提出上訴書狀，並
應敘述具體理由。其未敘述上訴理由者，應於上訴期間屆滿後20
 日內向本院補提理由書 (均須按他造當事人之人數附繕本)「切
勿逕送上級法院」。
中　　華　　民　　國　　111 　年　　4 　　月　　26　　日
                                書記官  謝怡貞
附錄本案論罪科刑法條全文：
中華民國刑法第339條之4
犯第339條詐欺罪而有下列情形之一者，處1年以上7年以下有期
徒刑，得併科1百萬元以下罰金：
一、冒用政府機關或公務員名義犯之。
二、三人以上共同犯之。
三、以廣播電視、電子通訊、網際網路或其他媒體等傳播工具，
    對公眾散布而犯之。
前項之未遂犯罰之。

洗錢防制法第14條
有第二條各款所列洗錢行為者，處7年以下有期徒刑，併科新臺
幣5百萬元以下罰金。
前項之未遂犯罰之。
前二項情形，不得科以超過其特定犯罪所定最重本刑之刑。